【裁判字號】    99,重訴,6
【裁判日期】    990720
【裁判案由】    侵權行為損害賠償
【裁判全文】
臺灣高等法院民事判決                   99年度重訴字第6號
原      告  游林素貞
訴訟代理人  陳雅萍律師
被      告  創新物流股份有限公司
法定代理人  戊○○
訴訟代理人  乙○○
被      告  巨星運通行
法定代理人  丙○○
被      告  丁○○
訴訟代理人  陳福寧律師
上列當事人間因侵權行為損害賠償事件，本院於民國99年7月6日
言詞辯論終結，判決如下：
    主  文
被告創新物流股份有限公司、丁○○應連帶給付原告新臺幣陸佰
伍拾肆萬伍仟柒佰零陸元，及自民國九十八年十月二日起至清償
日止，按週年利率百分之五計算之利息。
被告巨星運通行、丁○○應連帶給付原告新臺幣陸佰伍拾肆萬伍
仟柒佰零陸元，及自民國九十八年十月二日起至清償日止，按週
年利率百分之五計算之利息。
第一項、第二項任一被告給付時，他被告於其給付範圍內，免給
付義務。
原告其餘之訴及假執行之聲請均駁回。
訴訟費用由被告連帶負擔百分之六十，餘由原告負擔。
本判決第一項、第二項於原告以新臺幣貳佰壹拾捌萬元為被告供
擔保後，得假執行；但被告如以新臺幣陸佰伍拾肆萬伍仟柒佰零
陸元為原告供擔保後得免為假執行。
    事實及理由
壹、程序方面
一、按訴狀送達後，原告不得將原訴變更或追加他訴。但經被告
    同意，或擴張、減縮應受判決事項之聲明者，不在此限。且
    被告於訴之變更或追加無異議，而為本案之言詞辯論者，視
    為同意變更或追加，此觀諸民事訴訟法第255條第1項第1款
    、第3款、第2項等規定自明。
二、查原告起訴請求被告應連帶給付原告新臺幣（下同）1224萬
    6749元，及自起訴狀繕本送達翌日起至清償日止，按週年利
    率5％計算之利息（見附民卷第3頁）。嗣於民國99年6月24
    日減縮聲明為被告應連帶給付原告1051萬3731元，及自起訴
    狀繕本送達翌日起至清償日止，按週年利率5％計算之利息
    （見本院卷第132頁）。被告對於原告之減縮無異議，而為
    本案之言詞辯論（見本院卷第168頁至第169頁），揆諸上開
    規定，應予准許，先此敘明。
貳、實體方面
一、原告起訴主張：被告丁○○（下稱丁○○）係被告巨星運通
    行（下稱巨星運通行）司機，平日以駕駛營業用小貨車載送
    貨物為業，為從事駕駛業務之人。97年10月27日，丁○○為
    被告創新物流股份有限公司（下稱創新公司，與丁○○、巨
    星運通行合稱被告）進行全家便利超商貨物配送之業務，並
    領取創新公司之薪資。於同日上午7時35分許，丁○○駕駛
    車號213-JV號營業用小貨車（下稱系爭車輛），沿臺北市大
    安區○○○路○段223巷由南往北行駛，於行經該巷與敦化南
    路1段161巷口，欲左轉敦化南路1段161巷時（該處所下稱系
    爭處所），本應注意汽車行駛時，駕駛人應注意車前狀況，
    並隨時採取必要之安全措施；汽車行近行人穿越道前，應減
    速慢行，遇有行人穿越時，無論有無交通警察指揮或號誌指
    示，均應暫停讓行人先行通過，而依當時天候晴，有日間自
    然光線，路面鋪裝柏油、乾燥、無缺陷、無障礙物、視距良
    好，並無不能注意之情事，竟疏未注意伊沿臺北市大安區○
    ○○路○段223巷由北往南行走，正穿越系爭處所之行人穿越
    道（下稱系爭行人穿越道），仍貿然駕車左轉，系爭車輛之
    左前車頭因而碰撞伊之左側身體，致伊倒地（該事故下稱系
    爭事故），伊因而受有外傷性腦傷致雙側大腦額葉出血及左
    腳輾壓損傷等傷害，並造成不可逆之器質性腦疾患，導致伊
    於系爭事故後有情緒不穩、個性改變、智能表現及記憶力下
    降之傷害（下合稱系爭傷害）。丁○○於肇事後即報案處理
    ，於員警據報前往現場處理時，當場承認為肇事人，自首並
    接受裁判。因丁○○係受僱於巨星運通行，並與創新公司有
    僱傭關係存在，爰依民法第188條第1項、第184條第1項前段
    、第191條之2之侵權行為法律關係，請求被告連帶負損害賠
    償之責，而聲明：(一)被告應連帶給付伊1051萬3731元，及自
    起訴狀繕本送達翌日起至清償日止，按週年利率5％計算之
    利息。(二)願供擔保請准宣告假執行。
二、創新公司則以：丁○○為伊之駐廠人員，伊與巨星運通行為
    委任關係，且系爭車輛亦為巨星運通行所有。系爭事故發生
    時，丁○○係為巨星運通行執行職務，非為伊執行職務，亦
    非為伊服勞務而受監督。是丁○○私自駕駛系爭車輛為巨星
    運通行執行職務，非執行伊之職務，故不得令伊就系爭事故
    負僱用人之連帶賠償責任等語置辯，並聲明：原告之訴駁回
    。
三、巨星運通行、丁○○則以：原告推算之女性平均餘命過高，
    故請求賠償僱請外傭看護費用，即屬可議。又原告請求日後
    增加之醫療費用及交通費用，並無證據，應予扣除。且原告
    請求之非財產上損害賠償過高，應予減少。另原告請求之總
    金額，尚應扣除強制汽車責任保險已經給付之部分等語置辯
    ，並聲明：原告之訴駁回。
四、兩造不爭執之事實（見本院99年3月29日、4月26日準備程序
    筆錄，並依判決格式修正或刪減文句，或依爭點論述順序整
    理內容）
（一）臺灣臺北地方法院（下稱臺北地院）刑事庭98年度交易字
      第330號判決所認定之事實，即系爭事故之基本事實：丁
      ○○於97年10月27日上午7時35分許，駕駛系爭車輛，沿
      臺北市大安區○○○路○段223巷由南往北行駛，於行經系
      爭處所時，本應注意汽車行駛時，駕駛人應注意車前狀況
      ，並隨時採取必要之安全措施；汽車行近行人穿越道前，
      應減速慢行，遇有行人穿越時，無論有無交通警察指揮或
      號誌指示，均應暫停讓行人先行通過，而依當時天候晴，
      有日間自然光線，路面鋪裝柏油、乾燥、無缺陷、無障礙
      物、視距良好，並無不能注意之情事，竟疏未注意沿臺北
      市大安區○○○路○段223巷由北往南行走之原告正穿越系
      爭行人穿越道，仍貿然駕車左轉，系爭車輛之左前車頭因
      而碰撞原告之左側身體致其倒地。
（二）丁○○係巨星運通行之司機，平日以駕駛營業用小貨車載
      送貨物為業，為從事駕駛業務之人。系爭事故發生當日，
      丁○○乃為創新公司進行載運全家便利超商貨物配送之業
      務，且領取創新公司之薪資。
（三）原告因系爭事故，受有外傷性腦傷致雙側大腦額葉出血及
      左腳輾壓損傷，並造成不可逆之器質性腦疾患，致原告於
      系爭事故後有情緒不穩、個性改變、智能表現及記憶力下
      降之傷害、目前因腦部受傷引發視野缺陷及睡眠呼吸終止
      ，且因長期臥床導致下肢血栓靜脈炎並右足部潰瘍等系爭
      傷害。
（四）丁○○與創新公司間有僱傭關係存在。
（五）倘原告請求有理由，被告對原告請求之醫療費用25萬8147
      元、看護費用20萬3200元、交通費用1萬6000元、增加之
      生活費用及醫療用品費用3萬0623元（見本院卷第22頁）
      、非財產損害賠償至少100萬元等部分，均無意見。
（六）上揭事實，並有兩造不爭執其形式真正（見本院同上筆錄
      ）之國泰綜合醫院（下稱國泰醫院）診斷證明書、醫療費
      用收據、聘請看護證明書、行政院勞工委員會98年1月12
      日勞職許字第0980957645號函、監護工之勞動契約、計程
      車收據、統一發票（以上均影本）附卷可稽（分別見附民
      卷第15頁至第48頁），並經調閱本院98年度交上易字第
      256號過失傷害案件（下稱刑事案件）審理全卷核對無誤
      ，自堪信為真實。
五、經本院於99年3月29日、4月26日與兩造整理並協議簡化之爭
    點為（見本院上開筆錄，並依本院論述之先後與妥適，而調
    整其順序、內容）
（一）原告主張巨星運通行應負連帶侵權行為損害賠償責任，有
      無理由？
  １、丁○○有無系爭事故之傷害侵權行為？
  ２、丁○○是否受僱於巨星運通行？
  ３、丁○○是否執行巨星運通行之職務？
（二）原告主張創新公司應負連帶侵權行為損害賠償責任，有無
      理由？丁○○是否執行創新公司之職務？
（三）原告得請求賠償之金額若干？
  １、得否請求僱請外傭之看護費用405萬2477元？
  ２、得否請求日後增加之醫療費用及交通費用65萬3284元？
  ３、得否請求非財產損害賠償700萬元？
  ４、原告得請求之金額，合計若干？
六、茲就爭點分別論述如下
（一）原告主張巨星運通行應負連帶侵權行為損害賠償責任，為
      有理由。
  １、丁○○有系爭事故之傷害侵權行為。
    按汽車行駛時，駕駛人應注意車前狀況及兩車併行之間隔
      ，並隨時採取必要之安全措施；汽車行近未設行車管制號
      誌之行人穿越道前，應減速慢行；汽車行經行人穿越道，
      遇有行人穿越時，無論有無交通指揮人員指揮或號誌指示
      ，均應暫停讓行人先行通過。道路交通安全規則第94第3
      項、第103條第1項、第2項分別定有明文。
    經查，關於系爭事故之基本事實為：丁○○於97年10月27
      日上午7時35分許，駕駛系爭車輛，沿臺北市大安區○○
      ○路○段223巷由南往北行駛，於行經系爭處所時，本應注
      意汽車行駛時，駕駛人應注意車前狀況，並隨時採取必要
      之安全措施；汽車行近行人穿越道前，應減速慢行，遇有
      行人穿越時，無論有無交通警察指揮或號誌指示，均應暫
      停讓行人先行通過，而依當時天候晴，有日間自然光線，
      路面鋪裝柏油、乾燥、無缺陷、無障礙物、視距良好，並
      無不能注意之情事，竟疏未注意沿臺北市大安區○○○路
      ○段223巷由北往南行走之原告正穿越系爭行人穿越道，仍
      貿然駕車左轉，系爭車輛之左前車頭因而碰撞原告之左側
      身體致其倒地等節，為兩造所無異詞（見上四之（一）所
      述），並有臺北市政府警察局交通警察大隊道路交通事故
      初步分析研判表、道路交通事故現場圖、交通事故補充資
      料表、談話紀錄表、調查報告表（一）、（二）、肇事人
      自首情形紀錄表、道路交通事故當事人登記聯單各一紙及
      現場照片六幀附卷可證（分別見刑事案件之臺灣臺北地方
      法院檢察署98年度他字第3142號卷【下稱他字卷】第4頁
      至第5頁、第7頁至第10頁、第36頁至第38頁；臺灣臺北地
      方法院檢察署98年度發查字第1301號卷【下稱發查卷】第
      14頁至第20頁），自堪信為真實。
    至丁○○雖於本院刑事案件審理時辯稱：路邊有障礙物，
      伊左轉才發現有人云云，惟此與現場照片（見他字卷第36
      至37頁）揭示之狀況不符。且觀諸丁○○駕駛系爭車輛車
      頭撞擊原告之地點，係距系爭處所路邊3.7公尺之系爭行
      人穿越道，有道路交通事故現場圖可參（見他字卷第4頁
      ；發查卷第14頁），顯非緊鄰路邊，自無歸責路邊障礙物
      阻擋其視線之理，當不足據此為丁○○有利之認定，併此
      敘明。
    次查，原告因系爭事故，而受有外傷性腦傷致雙側大腦額
      葉出血及左腳輾壓損傷，並造成不可逆之器質性腦疾患，
      致原告於系爭事故後有情緒不穩、個性改變、智能表現及
      記憶力下降之傷害、目前因腦部受傷引發視野缺陷及睡眠
      呼吸終止，且因長期臥床導致下肢血栓靜脈炎並右足部潰
      瘍等系爭傷害等節，亦為兩造所不爭執（見上四之（三）
      所述），並有國泰醫院診斷證明書、身心障礙手冊、全民
      健康保險重大傷病核定審查通知書（均影本）存卷足佐（
      見附民卷第15頁至第19頁；本院卷第24頁至第27頁），亦
      當信為實在。
    據此而論，丁○○為合法考領營業小貨車駕駛執照之人，
      自應知悉並遵守上所示之交通法規規定。而以系爭事故
      時天候晴，有日間自然光線，路面鋪裝柏油、乾燥、無缺
      陷、無障礙物且視距良好，並無不能注意之情事，丁○○
      竟疏未注意原告正沿系爭行人穿越道穿越馬路，以致未禮
      讓原告先行通過，反而駕車撞及原告而肇事，致原告倒地
      受有系爭傷害，經接受腦部手術後，於98年3月20日腦部
      斷層顯示仍有部分腦部積水，自受傷後，個案情緒不穩，
      個性改變，智能表現下降；於98年5月30日心理測驗顯示
      總智商68，MMSE14，目前診斷為器質性腦疾患，腦部受傷
      狀況為不可逆等情，有國泰醫院98年7月10日診斷證明書
      在卷可參（見附民卷第19頁）。是則，丁○○就系爭事故
      之發生有過失，且丁○○之過失與原告所受系爭傷害間，
      有相當因果關係，均堪以認定。
  ２、丁○○受僱於巨星運通行，而駕駛系爭車輛。
    按受僱人因執行職務，不法侵害他人之權利者，由僱用人
      與行為人連帶負損害賠償責任。民法第188條第1項前段定
      有明文。而所謂受僱人，並非僅限於僱傭契約所稱之受僱
      人，凡客觀上被他人使用，為之服務勞務而受其監督者，
      均係受僱人。又所謂靠行，乃指出資人以經營交通事業者
      之名義購買車輛，並以該交通業者名義參加營運。且目前
      在臺灣經營交通業者，接受他人靠行，而向該靠行人（即
      出資人）收取費用，以資營運者，比比皆是，此為週知之
      事實。是該靠行之車輛，在外觀上既屬該交通業者所有，
      第三人無從分辨該車輛是否他人靠行營運者，僅能從外觀
      上判斷該車輛係某交通業者所有，該車輛之司機即係受僱
      為該交通業者服勞務。是此種交通業之營運模式，既為目
      前臺灣社會盛行之經營型態，則該交通業者，即應對該車
      輛之乘客或第三人之安全負法律責任。蓋該靠行之車輛，
      無論係由出資人自行駕駛，或招用他人合作駕駛，或出租
      ，在通常情形，均為該交通業者所能預見，苟該駕駛人係
      有權駕駛（指非出自偷竊或無權占有後所為之駕駛），客
      觀上即應認其係為該交通業者服勞務，而應使該交通業者
      負僱用人之責任，方足以保護乘客或第三人之權益。
    經查，丁○○係巨星運通行之司機，平日以駕駛營業用小
      貨車載送貨物為業，為從事駕駛業務之人等節，為兩造所
      無異詞（見上四之（二）所示），自堪認為實在。
    再者，審諸巨星運通行自承：丁○○為伊之靠行司機；伊
      為系爭車輛登記所有權人，是丁○○將系爭車輛靠行於伊
      ；創新公司給伊運費，伊扣除發票稅額百分之十，其餘都
      給靠行之司機等語（見本院卷第106頁、第117頁）以觀，
      顯見丁○○與巨星運通行間，為靠行關係，應堪確定。
    職此，揆諸上之規定、說明意旨所示，巨星運通行為丁
      ○○之僱用人，即丁○○係受僱於巨星運通行，而駕駛系
      爭車輛等節，當堪認定。
  ３、丁○○於系爭事故時，係執行巨星運通行之職務。
    經查，丁○○於系爭事故發生時，乃為創新公司進行載運
      全家便利超商貨物配送之業務等情，為兩造所無異詞（見
      上四之（二）所述），已堪認為實在。
    再查，巨星運通行為創新公司委外之車隊之一，巨星運通
      行與創新公司簽約負責之內容，即為全台物流交給創新公
      司之全家便利商店商品運送，巨星運通行是創新公司之下
      包等節，為創新公司與巨星運通行所共是認（見本院卷第
      116頁背面、第117頁背面），且有創新公司提出之配送合
      約書影本（下稱配送合約）、配送業務委任合約書影本（
      下稱委任合約）附卷可佐（見本院卷第46頁至第56頁），
      亦堪認為實在。
    是故，丁○○於系爭事故發生時，係為全家便利超商載運
      配送物流貨物，系爭車輛乃巨星運通行所有，可見丁○○
      係為執行巨星運通行之職務，應堪認定。
（二）丁○○於系爭事故時，客觀上係執行創新公司之職務，故
      原告主張創新公司應負連帶侵權行為損害賠償責任，亦屬
      有理由。
  １、按民法第188條第1項所謂受僱人因執行職務不法侵害他人
      之權利，不僅指受僱人因執行其所受命令，或委託之職務
      自體，或執行該職務所必要之行為，而不法侵害他人之權
      利者而言，即受僱人之行為，在客觀上足認為與其執行職
      務有關，而不法侵害他人之權利者，就令其為自己利益所
      為，亦應包括在內（最高法院42年臺上字第1224號判例參
      照）。要之，受僱人執行職務之範圍，應包括職務上之行
      為、職務上予以機會之行為、與執行職務之時間或處所有
      密切關係之行為，在客觀上足認為與其執行職務有關者，
      皆屬執行職務之行為。
  ２、經查，丁○○與創新公司間有僱傭關係存在；系爭事故發
      生當日，丁○○乃為創新公司進行載運全家便利超商貨物
      配送之業務，且領取創新公司之薪資等節，為兩造所無異
      詞（見上四之（四）、（二）所述），自堪認為實在。基
      此以觀，丁○○於系爭事故發生時，客觀上係執行創新公
      司承攬全家便利超商貨物之配送業務。且參諸丁○○98年
      度所得資料（見本院卷第108頁），係領取創新公司之薪
      資；丁○○於系爭事故發生時，駕駛系爭車輛載運創新公
      司依配送合約之貨物等節以察，益徵客觀上丁○○係為創
      新公司執行職務，而不論系爭車輛之駕駛工作是否為丁○
      ○職務內容，至屬明灼。
  ３、創新公司係辯以：伊業將丁○○當日載運路線之貨物配送
      業務，轉由巨星運通行承包，是該路線之配送業務應由巨
      星運通行負責，則伊就系爭事故毋庸負賠償責任；且丁○
      ○係擔任駐廠人員，系爭事故發生時，並非執行伊之職務
      云云。
  ４、然查，創新公司既不否認與丁○○間之僱傭關係，則其與
      丁○○間之僱傭關係既屬存在，而丁○○於系爭事故時載
      運配送貨物業務，亦係創新公司向全家便利超商所承攬，
      顯見丁○○所執行者，亦係創新公司之業務。至丁○○係
      以何職銜任職創新公司，乃其等內部關係，對於丁○○執
      行創新公司業務之外在客觀情事，要無影響。
  ５、另查，創新公司縱將貨物運送路線轉由巨星運通行負責，
      然此乃創新公司與巨星運通行之內部關係，系爭運送業務
      於外觀上仍屬創新公司之業務。尤審諸系爭事故現場照片
      所示，可見系爭車輛車身標有「創新物流」，車門則有較
      小字體「甲○○○○」之字樣標示（見他字卷第37頁）等
      情以考，益徵於系爭事故發生時，客觀上足認丁○○係為
      創新公司服勞務，應屬無疑。
  ６、況且，民法第188條僱用人責任之規定，係為保護被害人
      而設，故就受僱人應從寬解釋，不以事實上有僱傭契約者
      為限。因此，依一般社會觀念，認其人係被他人使用為之
      服務，而有受其監督之客觀事實存在，即應認其人為該他
      人之受僱人。易言之，祇須外觀上足令人察知行為人係為
      他人服勞務即足。承上所述，系爭事故發生時，客觀上足
      令人察知丁○○係為創公司流服勞務，且丁○○即為創新
      公司之受僱人，則創新公司應負僱用人之責任，更為明白
      。
  ７、復查，觀諸委任合約內容可知：創新公司雖委任巨星運通
      行配送商品，然配送路線係由創新公司規劃，配送目的地
      亦為創新公司所指定，創新公司尚得指示巨星運通行機動
      調整（第二條）；另配送時間、配送作業程序及配送車輛
      等項，均由創新公司所掌控或具一定之指揮權（第三、四
      、五條）；巨星運通行尚須因應淡旺季配合創新公司進行
      車輛增減（第十條）等節（見本院卷第54頁、第55頁背面
      ）以考，顯見創新公司因該配送業務，對於巨星運通行具
      一定之監督關係。況依委任合約附件二委任配送司機及廠
      商評核準則（見本院卷第57頁）所示，創新公司對於巨星
      運通行之配送司機仍具評核權限，並就評核內容（含司機
      評核項目要點及標準，見本院卷第58頁）有所規定，且得
      據該評核內容對於委任配送司機加以獎懲（見本院卷第54
      頁背面、第56頁背面），足徵創新公司對於巨星運通行之
      司機，均有具體管理、查核之權利，益證創新公司告所辯
      ：配送商品人員所受任之職務，係由巨星運通行負責監督
      云云，要係卸責之詞，不足採信。
  ８、再查，系爭車輛實際所有權誰屬，未表彰在外，而系爭車
      輛外觀印製之創新物流之字樣，足令人認為丁○○於系爭
      事故時所執行者，乃創新公司之職務。職此，丁○○是否
      執行創新公司職務之認定，當與系爭車輛所有權誰屬無涉
      ，附此指明。
  ９、創新公司另辯稱：丁○○乃駐廠人員職務，私下受任執行
      巨星運通行配送商品職務，客觀上為巨星運通行服勞務使
      用而受監督，故非執行伊之職務云云。惟查，丁○○於刑
      事案件調查時，先後自承：伊擔任司機工作；伊平常都開
      三噸半貨車等語（分別見發查卷第9頁背面；他字卷第18
      頁），已見創新公司謂丁○○之職務僅為駐廠人員，非可
      盡信。況且，創新公司就系爭事故是否應負僱用人責任，
      要與丁○○以何職銜受僱創新公司無關，重點乃在丁○○
      於系爭事故發生時執行之職務，客觀上是否屬創新公司之
      職務。
  １０、準此，丁○○既係創新公司員工，且駕駛載明創新公司商
      標之系爭車輛，則丁○○之駕駛系爭車輛之行為，客觀上
      顯經創新公司之授意或同意。尤有甚者，創新公司對於巨
      星運通行配送之司機，具一定之考核及監督關係，是創新
      公司當不能卸免僱用人責任。職是之故，丁○○於系爭事
      故時，客觀上係執行創新公司之職務，原告主張創新公司
      應負連帶侵權行為損害賠償責任，洵堪認定。
（三）原告得請求賠償之金額，為654萬5706元及其法定遲延利
      息。
  １、原告得請求僱請外傭之看護費用為366萬2444元，逾此部
      分，為無理由。
    按因故意或過失，不法侵害他人之權利者，負損害賠償責
      任。而不法侵害他人之身體或健康者，對於被害人因此喪
      失或減少勞動能力或增加生活上之需要時，應負損害賠償
      責任。民法第184條第1項前段、第193條第1項分別定有明
      文。
    經查，原告因系爭事故，受有系爭傷害；另被告對原告請
      求之醫療費用25萬8147元、看護費用20萬3200元、交通費
      用1萬6000元、增加之生活費用及醫療用品費用3萬0623元
      等部分無意見等情，為兩造所無異詞（見上四之（三）、
      （五）所示）。由是觀之，原告主張：其因系爭事件受有
      系爭傷害，生活無法自理，需專人24小時照顧，故有僱請
      外傭看護之必要，此為增加生活上之需要，得請求被告賠
      償等節，應屬可採。
    被告雖辯稱：97年度國人女性平均餘命為81.94歲，而認
      應依此為原告餘命之認定云云。惟查，原告居住於臺北市
      ，其生活狀況、居住品質、社會結構、醫療環境及其他對
      人類生命長短影響最鉅之因素，應以同一區域者之平均值
      較為精確。尤以臺北市人口多達2百餘萬，以之為統計基
      礎，其數據應屬可靠。因此，本院認應以97年臺北市民之
      平均餘命為據（見本院卷第175頁至第176頁所附之97年臺
      北市簡易生命表，下稱生命表），至被告所據之97年臺閩
      地區簡易生命表（見本院卷第179頁至第180頁），則非可
      取。
    原告主張：以全體女性平均餘命之平均值，計算範圍過於
      廣泛，未能適切反映與原告同一年齡女性之平均餘命，故
      以生命表年齡為62歲者之平均餘命為據云云。然查，生命
      表以年齡為單位計算之平均餘命，其計算依憑之數據較少
      ，基礎較為薄弱，以62歲為例，其死亡數僅為464人，是
      以之為憑，恐失精密。尤觀諸年齡較大者，其偏離全體平
      均值較高，更難認可信。職此，本院認應以生命表所示之
      全體女性平均餘命84.11歲為可採（見本院卷第175頁）。
    復查，原告為36年1月6日出生，系爭事故發生時（97年10
      月27日）為61歲又294日（約61.81歲，小數點以下第3位
      四捨五入，以下同），是原告於系爭事故發生時之平均餘
      命為22.3年（計算式：84.11－61.81＝22.3）。又97年10
      月27日至98年3月2日共127日（約0.35年）之看護費用為
      20萬3200元，為被告所不爭執，不再列入此部分計算，故
      原告得請求僱請外傭看護費用之期間，應為21.95年（計
      算式：22.3－0.35＝21.95）。
    又查，原告主張：伊僱請外傭每月需花費2萬0198元（計
      算式：17160＋1038＋2000＝20198，原告誤為2萬0754元
      ，併此指明），每年尚需為外傭投保意外險保費500元，
      故原告每年花費24萬2876元（計算式：20198×12＋500
      ＝242876）等節，業據原告提出行政院勞工委員會98年1
      月12日勞職許字第0980957645號函、監護工之勞動契約（
      均影本，見附民卷第37頁至第39頁），復為被告所無異詞
      ，自堪認為實在。
    基此，依霍夫曼計算法扣除中間利息，計算至原告死亡時
      ，其得請求被告給付因僱請外傭之費用為366萬2444元【
      計算式：242876×14.00000000＋242876×0.95×（15.
      00000000000.00000000）＝0000000，元以下四捨五入，
      以下同】。逾此部分之請求，即屬無據。
  ２、原告得請求日後增加之醫療費用及交通費用為60萬5292元
      ，至逾此部分之請求，要非可取。
    經查，原告因系爭交通事故所受系爭傷害無法完全恢復，
      需長期診治。因是之故，原告日後須定期就診及復健，將
      持續發生醫療費及交通費用之支出，此為增加生活上之需
      要，揆諸上１之所述，自得向被告為請求。
    被告雖辯以：原告請求日後增加之醫療費用及交通費用之
      請求，並無依據云云。然查，原告既受有系爭傷害，且以
      其傷勢之狀況，可預見其日後必須定期、規律就診。又原
      告每月需至腦神經外科及精神科門診各1次，並需至復健
      科門診2次（不含復健門診，每週尚須3次復健訓練，每月
      共計12次復健訓練）等節，業據原告提出國泰醫院腦神經
      外科、精神科、復健科醫師開立之診斷證明書所載之醫囑
      附卷可憑（見本院卷第80頁至第82頁），自當認為實在。
    甚且，原告確有定期回診之情形，並有其提出形式真正為
      被告所不爭執（見本院卷第168頁背面至第169頁）之醫療
      費用收據影本附卷可稽（見本院卷第143頁至第155頁、第
      170頁至第174頁），益證原告此部分主張，應堪採信。
    承上所述，原告因回診需負擔之醫療掛號費用及交通費用
      ，為必要之費用。是則，原告就日後增加之醫療費用及交
      通費用之支出，亦得向被告請求賠償。又原告每次就診需
      掛號費150元，交通費200元，為被告所不爭執（見本院卷
      第118頁）。從而，依上所述，原告每月需支付門診掛
      號費用600元（計算式：150×4＝600），每次就診交通費
      用200元（來回共二趟），每月需支付交通2800元（計算
      式：200×14＝2800）。因此，原告因回診每月須負擔掛
      號費用及交通費用合計為3400元（計算式：600＋2800＝
      3400 ），每年則為4萬0800元（計算式：3400×12＝
      40800），堪以認定。
    另查，原告於系爭事故發生時之平均餘命為22.3年（見上
      １之所述），而原告此部分請求係自98年9月1日起算（
      見附民卷第6頁背面、本院卷第136頁），故扣除97年10月
      27日至98年8月31日共309日（約0.85年）期間，原告得請
      求醫療掛號費用及交通費用期間，應為21.45年（計算式
      ：22.3－0.85＝21.45）。
    基此，依霍夫曼計算法扣除中間利息，計算至原告死亡時
      ，其得請求被告給付醫療掛號費用及交通費用為60萬5292
      元【計算式：40800×14.00000000＋40800×0.45×（
      15.00000000000.00000000）＝605292】。至逾此部分之
      請求，即非可採。
  ３、原告得請求之非財產上損害賠償為350萬元，逾此部分，
      則屬無據。
    按因故意或過失，不法侵害他人之權利者，負損害賠償責
      任；而汽車、機車或其他非依軌道行駛之動力車輛，在使
      用中加損害於他人者，駕駛人應賠償因此所生之損害。民
      法第184條第1項前段、第191條之2前段分別定有明文。而
      不法侵害他人之身體、健康者，被害人雖非財產上之損害
      ，亦得請求賠償相當之金額，觀諸民法第195條第1項規定
      甚明。又非財產上損害之核給標準，得斟酌兩造身分、學
      歷、經驗、資力與加害程度，及其他各種情形，以核定相
      當之數額。
    經查，原告最高學歷為小學畢業，系爭事故發生前從事商
      業經營，以販賣寢具棉被用品為業，並獨資設立經營明和
      寢具棉被行，該棉被行營業稅經臺北市稅捐稽徵處查定免
      用統一發票，每季銷售額經核定則為42萬2700元等節，分
      別有被告不爭執其形式真正（見本院卷第71頁）之臺北市
      政府營利事業登記證、臺北市稅捐處松山分處函、營業稅
      核定稅額繳款書（均影本）附卷可稽（見本院卷第77頁至
      第79頁），自堪認為真實。
    再查，觀諸原告於系爭事故前，身體狀況良好，得自由行
      走，無需他人攙扶；然因系爭事故受有系爭傷害，導致認
      知功能受損，智能受損，有失智性表現、智能表現及記憶
      力下降、視野缺損、睡眠呼吸中止症候群等情形；且因腦
      部受創嚴重，而造成不可逆之器質性腦疾患，縱經治療仍
      難全然恢復，經判定等級為極重度之多重障礙，且經健保
      局審查認定符合全民健康保險重大傷病範圍；並因肢體障
      礙致行動困難，且因日常生活無法自理，需24小時專人看
      護照顧（見上１之之認定）；復先後多次住院手術、需
      長期復健，醫療過程受盡折磨且承受心理壓力；尤以原告
      由行動自如之狀況，成為肢體障礙、智能受損，終身需仰
      賴他人，生活環境將侷限於住所與醫院間等情以察，顯見
      原告除需承受人生劇烈轉折，並需忍受行動無法自如之不
      便及痛楚，顯見確因系爭事故致受有精神上鉅大之苦痛，
      應屬無疑。
    復按，受僱人因執行職務而不法侵害他人，被害人請求受
      僱人及其僱用人連帶賠償相當金額之慰撫金時，法院對於
      慰撫金之量定，應斟酌該受僱人及應負連帶賠償責任之僱
      用人，並被害人之身分、地位及經濟狀況等關係定之，不
      得僅以被害人與實施侵權行為之受僱人之資力為衡量之標
      準（最高法院76年度臺上字第1908號判例意旨參照）。查
      ，創新公司登記資本額高達一億餘元（見本院卷第8頁）
      ，單月營業額達千萬元以上（見本院卷第96頁至第99頁）
      ；巨星運通行與創新公司簽訂之委任合約，每月營業額亦
      達百萬元以上（見本院卷第100頁至第102頁），均有相當
      之資力，應可確定。
    被告雖辯稱：考量創新公司、巨星運通行向丁○○求償因
      素，應以丁○○之資力為審酌云云。然衡諸僱用人連帶賠
      償制度目的在於增加被害人之受償機會；且僱用人藉受僱
      人之執行職務，而擴充競爭能力，自應相對負擔可能風險
      ；況僱用人得依保險等相關制度，避免賠償及上揭判例意
      旨等節以考，足見被告此部分所辯，要非可採。
    末查，再審酌丁○○為高職畢業，擔任司機工作（見本院
      卷第45頁、第158頁）、除薪資收入外無其他已登記之財
      產（見本院卷第108頁至第113頁）；系爭事故之發生，均
      為丁○○之過失，而原告係於系爭行人穿越道受創，情節
      更為重大；上至所示各節等兩造之身分、學歷、經驗
      、資力與加害程度，及其他各種情形，本院認原告得請求
      之非財產上損害賠償為350萬元，逾此部分，則屬無據。
  ４、原告得請求之金額，合計為654萬5706元及法定遲延利息
      ，逾此部分之請求，當屬無據。
    按保險人依本法規定所為之保險給付，視為被保險人損害
      賠償金額之一部分；被保險人受賠償請求時，得扣除之。
      強制汽車責任保險法第32條定有明文。
    查原告自承：已領取汽車強制責任保險金170萬元（見本
      院卷第136頁），且已收受丁○○3萬元之賠償（見本院卷
      第169頁）等語。因此，原告得請求被告賠償之金額，自
      應扣除173萬元（計算式：0000000＋30000＝0000000）。
      準此，原告得請求被告給付之損害賠償，合計為654萬570
      6元（計算式：258147＋203200＋16000＋30623＋0000000
      ＋605292＋000000000000000＝0000000）。
    次按，數人負同一債務，明示對於債權人各負全部給付之
      責任者，為連帶債務。無前項之明示時，連帶債務之成立
      ，以法律有規定者為限。民法第272條定有明文。而不真
      正連帶債務，係指數債務人基於不同之發生原因，對於債
      權人各負全部給付之義務，原則上因一債務人之完全履行
      ，他債務人因債權人之目的達到而同免向債權人給付之責
      任。
    卷查，創新公司與丁○○間為僱用人與受僱人之關係，且
      巨星運通行與丁○○間亦為僱用人與受僱人之關係，但創
      新公司與巨星運通行間，並無應負全部給付之明示關係，
      亦無法律規定應負連帶債務。是揆諸上之規定及說明所
      示，創新公司與巨星運通行間，應屬不真正連帶債務關係
      。惟原告主張創新公司與巨星運通行間應負連帶賠償責任
      ，自非可採。
    復按，負損害賠償責任者，除法律另有規定或契約另有訂
      定外，應回復他方損害發生前之原狀。因回復原狀而應給
      付金錢者，自損害發生時起，加給利息。民法第213條第1
      、2項定有明文。又民法第213條第2項所謂因回復原狀而
      應給付金錢者，例如所侵害者為金錢，則應返還金錢，如
      所侵害者為取得利益之物，則於返還原物外，更應給付金
      錢抵償其所得利益，始克回復原狀。是我民法明定身體健
      康之傷害，應為金錢賠償（民法第193條、第195條第1項
      前段），此即民法第213條第1項所謂法律另有規定，自無
      適用同條第2項規定之餘地（最高法院56年臺上字第1863
      號判例參照）。又給付無確定期限者，債務人於債權人得
      請求給付時，經其催告而未為給付，自受催告時起，負遲
      延責任。其經債權人起訴，或依督促程序送達支付命令，
      或為其他相類之行為者，與催告有同一之效力；遲延之債
      務，以支付金錢為標的者，債權人得請求依法定利率計算
      之遲延利息，民法第229條第2項、第233條第1項前段分別
      定有明文。
    因此，原告請求被告連帶給付自刑事附帶起訴狀繕本送達
      日（98年10月1日，見附民卷第49頁至第51頁）之翌日（
      即98年10月2日）起至清償日止，按週年利率5％計算之遲
      延利息，亦屬有據。是故，原告之上開請求，於654萬570
      6元及其法定遲延利息部分，為有理由。至逾此部分之請
      求，則屬無據。
七、綜上所述，丁○○不法侵害原告之身體，既經認定，創新公
    司、巨星運通行復分別為丁○○之僱用人，對於原告因而所
    受之損害，自應分別與丁○○負連帶賠償責任，且創新公司
    、巨星運通行間為不真正連帶債務關係。從而，原告基於侵
    權行為之損害賠償請求權，請求創新公司、丁○○應連帶給
    付654萬5706元及其法定遲延利息部分；巨星運通行、丁○
    ○應連帶給付654萬5706元及其法定遲延利息部分，且創新
    公司、巨星運通行、丁○○任一人為給付時，他被告於其給
    付範圍內，免給付義務等部分，洵屬正當，應予准許。逾此
    部分所為之請求，為無理由，應予駁回。又兩造陳明願供擔
    保，分別聲請宣告假執行及免為假執行，於原告勝訴分，經
    核尚無不合，爰分別酌定相當擔保金額准許之。至於原告其
    餘假執行之聲請部分，因訴之駁回而失所附麗，不應准許，
    併予駁回。
八、本件事證已臻明確，至於未論述之爭點；兩造其餘之攻擊或
    防禦方法；未經援用之證據，經本院斟酌後，認為均不足以
    影響本判決之結果，自無一一詳予論駁之必要，併此敘明。
九、據上論結，本件原告之訴，為一部有理由，一部無理由，依
    民事訴訟法第79條、第85條第2項、第463條、第390條第2項
    、第392條，判決如主文。
中    華    民    國    99    年    7     月    20    日
                  民事第五庭
                        審判長法  官  李錦美
                              法  官  黃雯惠
                              法  官  鍾任賜
正本係照原本作成。
如不服本判決，應於收受送達後20日內向本院提出上訴書狀，其
未表明上訴理由者，應於提出上訴後20日內向本院補提理由書狀
（均須按他造當事人之人數附繕本）上訴時應提出委任律師或具
有律師資格之人之委任狀；委任有律師資格者，另應附具律師資
格證書及釋明委任人與受任人有民事訴訟法第466條之1第1項但
書或第2項（詳附註）所定關係之釋明文書影本，如委任律師提
起上訴者，應一併繳納上訴審裁判費。
中    華    民    國    99    年    7     月    20    日

                              書記官  吳金來
附註：
民事訴訟法第466條之1（第1項、第2項）：
對於第二審判決上訴，上訴人應委任律師為訴訟代理人。但上訴
人或其他法定代理人具有律師資格者，不在此限。
上訴人之配偶、三親等內之血親、二親等內之姻親，或上訴人為
法人、中央或地方機關時，其所屬專任人員具有律師資格並經法
院認為適當者，亦得為第三審訴訟代理人。

司法院資訊處製作；財團法人民間司法改革基金會備份。
